【裁判字號】    98,勞上,58
【裁判日期】    980831
【裁判案由】    給付資遣費等
【裁判全文】
臺灣高等法院民事判決                  98年度勞上字第58號
上  訴  人  丙○○
上  訴  人  乙○○
前列二人共同
訴訟代理人  翁瑞麟律師
被上訴人    莊文華即威台企業社
                        彰化縣二林鎮○○路14號
上列當事人間請求給付資遣費等事件，上訴人對於中華民國98年
5月19日臺灣板橋地方法院97年度勞訴字第123號第一審判決提起
上訴，本院於98年8月18日言詞辯論終結，判決如下：
    主  文
上訴駁回。
第二審訴訟費用由上訴人負擔。
    事實及理由
一、上訴人起訴主張：上訴人丙○○及乙○○係夫妻，被上訴人
    莊文華則為乙○○之胞弟，伊夫妻自民國（下同）76年8月
    25日起即受雇為威台企業社員工。97年5月間，被上訴人口
    頭通知伊夫妻以日計薪，且故意不指派工作，要求切結無積
    欠勞工舊制退休金及資遣費，嗣於97年6月間，要求填寫離
    職證明，並說如果不簽寫就不必上班，至8月22日即拒絕伊
    等上班，再於97年9月間寄發存證信函以曠職為由，解雇伊
    等2人，迴避應付之資遣費。伊等2人收受信函後，於97年9
    月20日亦發函通知被上訴人伊等並無被上訴人所稱曠職之情
    事，應准伊等繼續上班。而被上訴人於97年8月份僅給付上
    訴人丙○○新台幣（下同）15,581元、97年8月份僅給付上
    訴人乙○○16,548元，均低於最低基本工資17,280元，被上
    訴人違反勞動基準法第21條，伊等自得以其不依勞動契約給
    付報酬，或不供給充分工作之事由，依勞動基準法第14條第
    1項規定，以起訴狀繕本送達被上訴人時，終止勞動契約。
    上訴人丙○○月平均薪資為42,000元，資遣費適用勞動基準
    法部分年資為17年又11月，依勞動基準法第17條計算為
    752,500元【計算式：42,000×（17＋11/12）＝752,500（
    元以下四捨五入）】。另適用勞工保險條例部分年資為3年5
    月，依勞工保險條例第12條第1項計算為71,750元【計算式
    ：42,000×（3＋5/12）×0.5＝71,750（元以下四捨五入）
    】。二者合計被上訴人應給付丙○○資遣費824,250元【計
    算式：752,500＋71,750＝824,250】。上訴人乙○○月平均
    薪資為27,000元，資遣費適用勞動基準法部分年資為17年又
    11月，依勞動基準法第17條計算為483,750元【計算式：
    27,000×（17＋11/12）＝483,750（元以下四捨五入）】。
    另適用勞工保險條例部分年資為3年5月，依勞工保險條例第
    12條第1項計算為46,125元【計算式：27,000×（3＋5/12）
    ×0.5＝46,125（元以下四捨五入）】。另被上訴人於84年6
    月6日將乙○○退保，至88年12月3日始依法再行投保，乙○
    ○無端減少4年7月投保年資，其為44年5月出生，至99年5月
    年滿55歲，依勞工保險條例58條、59條第1項請領老年給付
    之規定，因上開減少之投保年資，使乙○○減少9年2月投保
    薪資之老年給付，故依勞工保險條例第72條第1項規定，此
    部分損害247,500元【計算式：27,000×（9＋2/12）＝
    247,500（元以下四捨五入）】，應由被上訴人賠償。合計
    被上訴人應給付乙○○777,375元【計算式：483,750＋
    46,125＋247,500＝777,375】等語。並上訴聲明：(1)被上訴
    人應給付上訴人丙○○824,250元及自起訴狀繕本送達翌日
    起至清償日止，按週年利率百分之5計算之利息。(2)被上訴
    人應給付上訴人乙○○777,375元及自起訴狀繕本送達翌日
    起至清償日止，按週年利率百分之5計算之利息。(3)願供擔
    保，請准宣告假執行。
二、被上訴人則以：上訴人夫妻自97年8月22日起即曠職未打卡
    上班，其曾於同年月27、28、29日及9月1、2、3日連續促請
    上訴人到班，且託兄長丁○○催促，上訴人有來，但拒不打
    卡上班，揚言拿錢後要往別處另尋工作。所以其於97年9 月
    19日，以勞動基準法第12條第1項第6款無正當理由繼續曠工
    3日之規定，發存證信函通知上訴人2人自收受送達起終止勞
    動契約，其無需給付上訴人請求之資遣費用等語為辯，並於
    本院答辯聲明：上訴駁回。
三、兩造不爭執之事實：
    上訴人主張其2人自76年8月25日起即受雇為威台企業社員工
    ，其間威台企業社於84年6月6日將乙○○退保，至88年12月
    3日始依法再行投保，又丙○○月平均薪資為4萬2000元、乙
    ○○月平均薪資為2萬7000元之事實，為被上訴人所不爭執
    ，堪信為真實。
四、兩造爭執之點：
    上訴人主張其得依勞動基準法第14條第1項規定，以起訴狀
    繕本送達被上訴人時，終止兩造間勞動契約之事實，為被上
    訴人所爭執，並以上訴人無正當理由繼續曠工3日，其已先
    於97年9月間通知上訴人終止勞動契約等情置辯。是以本件
    兩造爭執點厥為上訴人主張以起訴狀繕本送達被上訴人終止
    兩造間勞動契約，是否有理由。
五、本院之判斷：
  (一)按勞工有左列情形之一者，雇主得不經預告終止契約：‧‧
    ‧六、無正當理由繼續曠工三日，或一個月內曠工達六日者
    。」勞動基準法第12條第1項第6款定有明文。本件被上訴人
    主張上訴人2人自97年8月22日起即曠職未打卡上班，其曾於
    同年月27、28、29日及9月1、2、3日連續促請上訴人到班，
    且託兄長丁○○催促，上訴人有來，但拒不打卡上班等情，
    雖經上訴人2人爭執係因上訴人收扣其2人之差勤卡，致未能
    打卡云云。然查證人即上訴人乙○○、被上訴人莊文華之胞
    兄丁○○業於原審到庭證稱：「（被告問：我是否有請你來
    協調原告兩人不來上班的事？）有。因為手心手背都是肉，
    所以我希望他們可以和平解決。（問：那當時他們如何回答
    ？）他們當時的口氣比較不好，要我快點解決這件事。（問
    ：我當天是不是有要他們回來上班，但他們不願意？）28日
    那天你是有說，後來8月29日你有要我去找他們來上班，我
    忘記去找被告他們了。9月3日那天你叫他們來上班這件事我
    有聽到。還有別人聽到。他們說你要算資遣費給他們。（問
    ：我是不是有跟他們說我沒有要解僱他們的意思？有要他們
    來上班？）是，我有在場，我有聽到。（問：8月28日早上
    你是不是為了這件事到我公司的？那天的情形如何？）是的
    。那天是他們先開口的，說他們不要上班了，他們要資遣費
    ，他們要去找別的工作了」等情（見原審卷第81至82頁之98
    年3月17日言詞辯論筆錄），觀諸證人丁○○與兩造之親誼
    關係相等，且曾出面調和兩造爭執之公親，其應無偏頗之虞
    ，從而該證人上開證述，當屬真實，顯見被上訴人主張上訴
    人2人自97年8月22日起即未打卡上班，其曾於同年月27、28
    、29日及9月1、2、3日連續促請上訴人到班，且託兄長丁○
    ○催促之情，信有可徵。故上訴人所述係被上訴人自8月22
    日即拒絕其2人上班，收扣差勤卡之情，難認屬實，其2人顯
    已該當勞動基準法第12條第1項第6款無正當理由繼續曠工3
    日之要件。
  (二)雖證人甲○○於本院證稱：「97年8月27日、同年9月6日丁
    ○○有來我們家，8月27日那天丁○○出面請會計算出來說
    大概金額是100多萬元，因為他弟弟莊文華97年才承接此公
    司，所以才叫他出面，希望我們能拿少一點，當時完全沒有
    提到叫上訴人回去上班這件事，我們也沒有同意拿少一點，
    當時上訴人有叫丁○○回去算算多少錢，94年舊制結算新制
    ，我們有同意結算新制。」（見本院卷第40頁反面）云云，
    惟查丁○○於97年8月27日晚上才入境回國，蓋有2008年8月
    27日入境戳章之護照為憑（見本院卷第41頁、52頁），焉有
    可能於同年8月27日前往上訴人住處？參以證人甲○○係上
    訴人之媳婦，於本院審理中方應上訴人之聲請到庭作證，難
    保非出於附和而為偏頗迴護證述，諉無足採。
  (三)依勞動基準法第12條第2項之規定，雇主因勞工曠職而終止
    契約應於知悉其情形之日起30日內為之，此為解僱權之除斥
    期間，逾此期間則不得主張。本件上訴人起訴已提出被上訴
    人於97年9月19日寄發之解雇存證信函（見原審調解卷第23
    、24頁），且自陳上訴人2人收受信函後，於97年9月20日亦
    發函通知被上訴人應准上訴人繼續上班之情，顯見本件被上
    訴人依勞動基準法第12條第1項第6款之情事，不經預告終止
    兩造間勞動契約，於法無違，故被上訴人解雇上訴人之意思
    表示送達上訴人2人時，兩造間之勞動契約即行終止。縱使
    被上訴人有何上訴人主張之勞動基準法第14條第1項事由存
    在，上訴人亦不能在其後，另以起訴狀繕本終止早經被上訴
    人終止失效之勞動契約。故上訴人主張依勞動基準法第17條
    、勞工保險條例第12條規定，請求被上訴人給付資遣費，顯
    失依據，此部分被上訴人所辯為可採信，上訴人此部分請求
    即屬無據。
  (四)上訴人乙○○另主張被上訴人於84年6月6日將其退保，至88
    年12月3日始依法再行投保，其無端減少4年7月投保年資，
    其為44年5月出生，至99年5月年滿55歲，依勞工保險條例58
    條、59條第1項請領老年給付之規定，因上開減少之投保年
    資，使其受有減少9年2月投保薪資之老年給付，故依勞工保
    險條例第72條第1項規定，此部分損害247,500元，應由被上
    訴人賠償之情，上開中斷投保年資之事實固為被上訴人所不
    爭執，惟按未滿60歲勞工選擇一次請領老年給付，須符合勞
    工保險條例第58條第2項所定「一、參加保險之年資合計滿
    一年，年滿六十歲或女性被保險人年滿五十五歲退職者。二
    、參加保險之年資合計滿十五年，年滿五十五歲退職者。三
    、在同一投保單位參加保險之年資合計滿二十五年退職者。
    四、參加保險之年資合計滿二十五年，年滿五十歲退職者。
    五、擔任具有危險、堅強體力等特殊性質之工作合計滿五年
    ，年滿五十五歲退職者」各款條件之一。本件兩造均不爭執
    上訴人乙○○係44年5月出生及於76年間起受雇之事實，顯
    見乙○○尚不合於55歲或保險之年資合計滿25年，年滿50歲
    退職之要件，故其所述受有被保險人老年給付之損失，難認
    屬實，從而其依同條例第72條規範投保單位不依法辦理勞工
    保險之責任「投保單位不依本條例之規定辦理保險手續者，
    按自僱用之日起，至參加保險之日止應負擔之保險費金額，
    處以二倍罰鍰。勞工因此所受之損失，並應由投保單位依本
    條例規定之給付標準賠償之」規定，訴請被上訴人賠償，亦
    屬無據。
六、綜上所述，被上訴人抗辯依勞動基準法第12條第1項第6款終
    止兩造間勞動契約，於法無違，尚屬可信。上訴人之主張於
    法無據。從而，上訴人主張本於勞動基準法、勞工保險條例
    之法律關係，訴請被上訴人給付資遣費及賠償損害與遲延利
    息主張，均不足採，不應准許。其假執行之聲請亦失所附麗
    ，應併予駁回。原審為上訴人敗訴之判決，及駁回其假執行
    之聲請，並無不合。上訴意旨猶執陳詞，指摘原判決不當，
    求予廢棄改判，為無理由，應予駁回。
七、本件事證已臻明確，兩造其餘之攻擊防禦方法及所提證據，
    經審酌後認均無礙判決之結果，爰不予一一論述。
八、據上論結，本件上訴為無理由，依民事訴訟法第449條第1項
    、第78條，判決如主文。
中    華    民    國    98    年    8    月    31     日
                    勞工法庭
                        審判長法  官  魏麗娟
                              法  官  陳博享
                              法  官  梁宏哲
正本係照原本作成。
不得上訴。
中    華    民    國    98    年    9     月    1     日
                              書記官  林麗觀


司法院資訊處製作；財團法人民間司法改革基金會備份。
